【裁判字號】    94,簡上,489
【裁判日期】    950406
【裁判案由】    妨害自由
【裁判全文】
臺灣桃園地方法院刑事判決             94年度簡上字第489號
    公  訴  人  臺灣桃園地方法院檢察署檢察官
    上  訴  人
    即  被  告  甲○○
                          弄6.
    選任辯護人  陳舜銘律師
上列上訴人因妨害自由案件，不服本院94年度簡字第2234號，中
華民國94年10月31日第一審刑事簡易判決（聲請簡易判決處刑案
號臺灣桃園地方法院檢察署94年度偵字第7990號）提起上訴，本
院管轄之第二審合議庭適用第一審通常程序判決如下：
    主  文
原判決撤銷。
甲○○無罪。
    理  由
壹、證據能力程序部分：
  一、按被告之自白，非出於強暴、脅迫、利誘、詐欺、疲勞訊
      問、違法羈押或其他不正之方法，且與事實相符者，得為
      證據，刑事訴訟法第156 條第1 項定有明文。本案被告甲
      ○○於檢察官偵查中有關以行動電話0000000000撥打給告
      訴人乙○，電話內容有「我沒有幹掉你，我誓不為人」之
      自白，並未抗辯具有非任意性之情形，本院亦查無明顯事
      證，有上述不正訊（詢）問之情，應認該自白具有任意性
      ，具有證據能力。
  二、公訴人提出之錄音光碟就有關被告陳述「我沒有幹掉你，
      我誓不為人」部分，性質上屬被告於審判外之陳述，屬「
      任意性法則」之範疇，參諸上開錄音光碟內容係被告與告
      訴人之自由對話，並無違反任意性之疑慮，被告亦未主張
      違反任意性之抗辯，應有證據能力。至於該譯文內容是否
      片段、斷章取義、主觀解讀，則屬證據證明力之範疇。
  三、證人丙○○、駱建良、馬忠群於檢察官偵查中所為陳述，
      係被告以外之人於審判外之言詞陳述，原不具證據能力，
      惟丙○○、駱建良、馬忠群向檢察官所為陳述，已經丙○
      ○、駱建良、馬忠群具結，且其陳述並無顯不可信之情況
      ，再檢察官、被告及辯護人於本院調查該等證據時，均未
      於言詞辯論終結前聲明異議，亦視為同意將該等陳述作為
      證據，依刑事訴訟法第159 條之1 第2 項規定，證人丙○
      ○、駱建良、馬忠群於偵查中之陳述得為證據，有證據能
      力。
  四、台灣桃園地方法院檢察署檢察事務官製作之勘驗筆錄、公
      務電話紀錄，核其本質，為被告以外之人於審判外所為陳
      述，原則上不具證據能力。而上開文書雖係公務員職務上
      製作之紀錄、證明文書，然係針對本案所製作，應非屬刑
      事訴訟法第159 條之4 各款所規定之例外可作為證據之文
      書，惟檢察官、選任辯護人及被告於本院調查上開證據時
      均未於言詞辯論終結前聲明異議有不得作為證據之情形，
      並表示無意見，且上開文書與本案事實有關聯性，於作成
      時亦無任何不適當之情況，依刑事訴訟法第159 條之5 第
      2 項規定，視為同意作為本案證據，而有證據能力。
  五、告訴人乙○所有之郵局帳務明細係從事業務之人於業務上
      或通常業務過程所須製作之紀錄文書，依刑事訴訟法第
      159 條之4 第2 款規定，得為證據，有證據能力。
  六、被告委託告訴人公司架設網站之合約書及告訴人公司之報
      價單，為被告以外之人於審判外之陳述，原則上不具證據
      能力，惟檢察官、選任辯護人及被告於本院調查證據時，
      均未於言詞辯論終結前聲明異議，視為同意作為本案證據
      ，而有證據能力。
  七、中華電信門號0000000000電話雙向通聯資料查詢，是以通
      訊傳輸等機械方式所留存之紀錄，並非供述證據，無傳聞
      法則之適用，且與待證事實具有相當之關聯性，應有證據
      能力。
貳、實體部分：
一、聲請簡易判決處刑意旨略以：甲○○與乙○係朋友關係，乙
    ○曾於民國90年初替甲○○架設網站，甲○○未依約付清款
    項。嗣甲○○因乙○催討前開債務遂心生不滿，於94年2 月
    3 日凌晨零時54分許，基於恐嚇之故意，以其所使用之0000
    000000號行動電話撥打乙○之0000000000號行動電話，並以
    加害生命、身體之事，出言恫嚇稱：「我沒有幹掉你，我誓
    不為人」等語，致乙○心生畏懼，而生危害於安全。因認被
    告甲○○涉犯刑法第305 條恐嚇危害安全罪嫌。
二、按犯罪事實應依證據認定之，無證據不得認定其犯罪事實，
    刑事訴訟法第154 條第2 項定有明文。又刑法第305 條之恐
    嚇罪，所稱以加害生命、身體、自由、名譽、財產之事，恐
    嚇他人者，僅指以使人生畏怖心為目的，而通知將惡害之旨
    於被害人而言；又所謂致生危害於安全，係指受惡害之通知
    ，因其恐嚇生安全之危險與實害而言，倘受惡害之通知者，
    並未心生畏懼致生安全上之危害，即與刑法第305 條之構成
    要件有間，尚難以該罪相繩。再言語是否屬於「加惡害」之
    事，須該言語在一般人客觀上均認為係足以使人心生畏怖，
    始足當之；是以被告之言語，是否屬於惡害通知，須審酌其
    前後之供述，主客觀全盤情形為斷，不得僅由告訴人採取片
    斷，及僅憑告訴人主觀認定是否心生畏怖，即據以認定其是
    否構成恐嚇罪。
三、聲請人認被告甲○○涉犯恐嚇罪嫌，依聲請簡易判決處刑書
    所載，無非係以告訴人乙○之指訴、被告自白、及卷附通聯
    紀錄、告訴人所提電話錄音光碟、檢察事務官勘驗筆錄為主
    要論據。訊據被告甲○○固坦承有於電話中稱「我沒有幹掉
    你，我誓不為人」之言語，惟堅詞否認有恐嚇之故意，辯稱
    ：雖有委託乙○架設網站，價金3 萬元已給付完畢，並無積
    欠款項，因乙○懷疑友人駱建章可能要追求他的女友，而一
    再指責我，並半夜找人來騷擾及恐嚇，我從1 月16日熬到1
    月29日，實在受不了，於忍無可忍之情況下，才會有錄音帶
    內不當之言詞，並沒有恐嚇他的意思，上開話語僅為片斷之
    敘述，告訴人斷章取義，且乙○在電話中最後說「你說到要
    做到」，可見得他根本沒有絲毫的恐懼等語。
四、經查：
  (一)被告甲○○有以其0000000000號行動電話，撥打告訴人乙○
    之0000000000行動電話，全部通話內容為：「告訴人（接聽
    電話）：『喂，你好』。被告：『百年二街33-1號15樓』。
    告訴人：『喂』。被告：『Ｚ000000000』。告訴人：『ㄟㄟ
    ㄟ』。被告：『你保重，你這個不肖子，你保重，我沒有幹
    掉你，我誓不為人，操你娘』。告訴人：『你說到要做到（
    此同時被告掛斷電話）』，通話時間約15秒，有告訴人所提
    電話錄音光碟為憑，分經臺灣桃園地方法院檢察署檢察事務
    官勘驗及本院勘驗屬實無訛，有勘驗筆錄在卷可稽（見94年
    度偵字第7990號卷第55頁、本院卷第54頁），並為被告及告
    訴人所不爭執。
  (二)依聲請人聲請簡易判決處刑書記載，被告撥打上開電話之時
    間為94年2 月3 日凌晨0 時54分，惟對照調閱被告00000000
    00號行動電話2 月間之通聯紀錄資料顯示，94年2 月3 日凌
    晨0 時54分8 秒被告撥打給告訴人之通話秒數達263 秒，有
    中華電信公司檢送之94年2 月份0000000000號電話通聯資料
    在卷可稽，是該通電話顯非上述所指被告為恐嚇言詞之通聯
    。依告訴人稱用行動電話錄音後於電腦轉檔，電腦上顯示的
    時間是2 月2 日，則被告撥打上開電話的時間應為94年2 月
    2 日之前，參照通聯紀錄顯示，94年2 月間被告0000000000
    號電話與告訴人0000000000號行動電話間，共有11次通聯紀
    錄，除上開263 秒之通聯及1 次未接通之紀錄外，其餘9 次
    通聯均是由告訴人主動撥打發話之紀錄，並無被告其他撥打
    給告訴人之紀錄，可見被告撥打為恐嚇言詞電話之時間非為
    公訴人所指94年2 月份。至於被告究竟何時撥打本案電話，
    是否於94年1 月下旬之某日，則未見告訴人、檢察官提供任
    何可以查證資料供本院調查。
  (三)被告與告訴人原為朋友，後因故反目，於爭執中所為氣憤言
    語，難認有恐嚇真意：
    1.查被告甲○○與駱建良及告訴人乙○原均係好朋友，於90
      年3 月間被告並委託乙○代為架設網站，有告訴人代被告
      架設網站之合約書、網頁製作報價單在卷可參。嗣於94年
      1 月間起，被告及告訴人間因架設網站之使用、價金問題
      及駱建良與告訴人之關係等各項因素而交惡，爭執頻起，
      時常於電話中叫罵、嗆聲，進而互提告訴，被告及駱建良
      共同對告訴人乙○提起恐嚇告訴（已經臺灣士林地方法院
      檢察署檢察官為不起訴處分確定），告訴人則對被告提起
      本件恐嚇告訴等情，有證人丙○○、馬忠群、駱建良於偵
      查中證述之證詞，及臺灣士林地方法院檢察署94年度偵字
      第47 50 號不起訴處分書在卷可佐。
    2.被告為上開「我沒有幹掉你，我誓不為人」言語之電話雖
      為獨立1 通電話，然證人丙○○於本院證述：告訴人自94
      年1 月間起時常打電話騷擾，電話大部分先由伊接聽，接
      起電話乙○就一直罵，伊將電話交給甲○○，乙○仍一直
      罵粗話，甲○○就反罵回去，是乙○先說要幹掉我們，讓
      我們沒辦法在淡水生存，甲○○後來才說「沒有幹掉妳，
      我誓不為人」等語，查告訴人打電話給被告時大部分係由
      丙○○接聽一節，為告訴人自承在卷；且依通聯紀錄顯示
      ，94年2 月間，大部分係告訴人主動打電話給被告，告訴
      人除以0000000000號行動電話撥打，並有以（03）0000
      000 市話撥打被告行動電話與被告通聯之紀錄，再參被告
      及駱建良亦對告訴人提起恐嚇告訴，足認證人丙○○證述
      自1 月間起告訴人常撥打電話給被告，於電話中叫罵，及
      被告稱告訴人常打電話騷擾等語，均可堪採信。因此，被
      告及告訴人多次於電話中互相叫囂、漫罵、互不甘示弱並
      嗆聲之情可堪想見。而於此情況下被告撥打電話所為言詞
      ，是否果具恐嚇之真意，確有可疑。
  (四)再者，被告撥打告訴人電話，說完：「我沒有幹掉你，我誓
    不為人」之詞後，告訴人隨即回以「你說到要做到」之語，
    及告訴人事後又多次主動打電話給被告之情，有本院勘驗筆
    錄及通聯資料在卷可稽，已如上述。是可足見告訴人並未因
    被告為上開言語而心生畏怖，否則豈會回應：「你說到要做
    到」之挑釁言語，而於其後再多次主動打電話與被告通聯。
    告訴人既未聞言心生畏佈，則難謂被告之言詞已達致生危害
    於安全，而合於「恐嚇」之構成要件。再者告訴人之指訴本
    以使被告受刑事訴追為目的，亦難憑告訴人之陳述其會害怕
    ，即採為被告犯罪之証明。
  (五)綜上所論，被告所辯尚堪採信。此外，復查無其他積極證據
    足資証明被告犯有聲請意旨所指恐嚇犯行，其犯罪自屬不能
    証明，自應為被告無罪之諭知。
五、原審未究明上情斟酌及此，遽為被告有罪之判決，於法尚有
    違誤。被告上訴意旨指摘原審判決不當，為有理由，自應由
    本院將原審判決撤銷，因此部分有刑事訴訟法第451 條之1
    第4 項但書第3 款情形，依同法第452 條規定，並改依第一
    審通常程序審理，諭知被告甲○○無罪之判決。
六、據上論斷，應依刑事訴訟法第455 條之1 第1 項、第3 項、
    第369 條第1 項前段、第364 條、第301 條第1 項，判決如
    主文。
本案經檢察官邱曉華到庭執行職務
中    華    民    國    95    年    4     月    6     日
                  刑事第六庭審判長法  官  林孟宜
                                  法  官  錢建榮
                                  法  官  蔡寶樺
以上正本證明與原本無異。
如不服本判決，應於判決送達後10日內向本院提出上訴狀（應附
繕本），上訴於臺灣高等法院。
                                  書記官  江世亨
中    華    民    國    95    年    4     月    6     日


司法院資訊處製作；財團法人民間司法改革基金會備份。
